【裁判字號】    97,易,3382
【裁判日期】    971001
【裁判案由】    妨害自由等
【裁判全文】
臺灣臺中地方法院刑事判決              97年度易字第3382號
公  訴  人  臺灣臺中地方法院檢察署檢察官
被      告  丙○○
                    現於臺灣臺中監獄執行中
上列被告因妨害自由等案件，經檢察官提起公訴（97年度偵字第
8828、10105號），本院判決如下：
    主    文
丙○○共同以加害身體之事，恐嚇他人致生危害於安全，累犯，
處拘役伍拾日，如易科罰金，以新臺幣壹仟元折算壹日，減為拘
役貳拾伍日，如易科罰金，以新臺幣壹仟元折算壹日；又共同以
強暴妨害人行使權利，累犯，處拘役伍拾日，如易科罰金，以新
臺幣壹仟元折算壹日，減為拘役貳拾伍日，如易科罰金，以新臺
幣壹仟元折算壹日。應執行拘役肆拾伍日，如易科罰金，以新臺
幣壹仟元折算壹日。
    犯罪事實
一、劉士楨有煙毒、麻醉藥品管理條例、恐嚇、竊盜、槍砲彈藥
    刀械管制條例等前科，其中於94年間因竊盜案件，經臺灣南
    投地方法院判處有期徒刑9月確定，於95年7月9日縮刑期滿
    執行完畢（本件已構成累犯），詎仍不知悔改，丙○○因認
    甲○○前趁其不在家時，自行搬運其所有木材，而對甲○○
    心生不滿，竟於96年4月13日18 時30分許，駕駛車牌號碼
    M8-5446號自小客車搭載丁○○（另案審結），至南投縣名
    間鄉○○村○○路○段163之5號甲○○住處，經甲○○開啟
    鐵捲門後，其2人進入甲○○之住處客廳後，經甲○○要求
    其2人離開而仍不退去，劉士楨、丁○○2人並基於傷害之犯
    意聯絡，共同毆打甲○○成傷（侵入住居、傷害部分撤回告
    訴，另為不起訴處分）。此時，甲○○之妻乙○○發現甲○○遭毆打，欲上前阻止，劉士楨、丁○○2人竟共同基於恐
    嚇危害安全之犯意聯絡，由丁○○向乙○○恫稱：「妳若再
    過來，連妳一起打」等語，使乙○○心生畏懼，躲入房間內
    ，致生危害於乙○○。而甲○○受到劉士楨、丁○○2人毆
    打後，因臉部血流不止，陸續用衛生紙擦拭後，仍無法止血
    ，甲○○此時欲拿取醫藥箱止血，劉士楨、丁○○2人又共
    同基於強制之犯意聯絡，由丁○○以徒手推擠甲○○之強暴
    方式，阻止甲○○拿取醫藥箱止血，而將甲○○推坐在沙發
    上，妨礙甲○○行使權利。
二、案經甲○○訴由臺灣臺中地方法院檢察署檢察官偵查起訴。
    理    由
一、本案證據能力之說明
    按「被告以外之人於審判外之陳述，雖不符前4條（指刑事
    訴訟法第159條之1至第159條之4）之規定，而經當事人於審
    判程序同意作為證據，法院審酌該言詞陳述或書面陳述作成
    之情況，認為適當者，亦得為證據」，又「當事人、代理人
    或辯護人於法院調查證據時，知有第159條第1項不得為證據
    之情形，而未於言詞辯論終結前聲明異議，視為有前項之同
    意」，刑事訴訟法第159條之5第1項、第2項亦有明文。本件
    被告丙○○就檢察官提出之證據之證據能力，均未於言詞辯
    論終結前聲明異議，自視為同意，合先敘明。
二、訊據被告劉士楨均矢口否認上揭恐嚇、強制犯行，其辯稱：
    我沒有恐嚇乙○○。‥‥甲○○有被擋，是我朋友蘇祺政去
    擋的，但是我們是認為甲○○要去拿東西來打我們云云。惟
    查：
（一）被告丙○○上揭恐嚇犯行，業據證人乙○○於偵訊具結證
      稱：「（檢察官問：當時你是否有要出來保護防衛甲○○
      ？）對，就是剛那張相片，我是去拉丁○○。（檢察官問
      ：他們是否有恐嚇你？）丁○○有說『你若再過來要連你
      一起打』，不包含我小孩。‥‥（檢察官問：你當時有無
      嚇到跑回去房間？）有。（檢察官問：你有嚇到？）有，
      他恐嚇我。‥‥（檢察官問：他們確實有恐嚇你『你若再
      過來連你一起打』？）是。我確實也怕，溜回去房間」等
      語（偵8828卷第51、52頁），並據告訴人甲○○於偵訊指
      稱：「打我時，我妻子從裡面出來制止，該名不詳姓名男
      子說『如果你再過來，連你一起打』，後來我妻子就進房
      去」等語（偵3002卷第24頁），證人甲○○並於偵訊具結
      證稱：「丁○○對我太太說，若再從房間出來，要連我太
      太‥‥一起打」等語（偵8828卷第13頁）在卷；再由當日
      之監視錄影光碟可見當日甲○○有遭毆打，又於當日即4
      月13日18時37分47秒之監視光碟畫面，乙○○當時曾出現
      於畫面，面露驚恐神色，似欲勸阻在監視鏡頭拍攝範圍外
      之被告丙○○及同案被告丁○○，其後被告丙○○、丁○○及甲○○雖又再返回拍攝範圍內之客廳，然乙○○即未
      再出現於客廳中維護甲○○，亦有當日之監視錄影光碟1
      片及翻拍相片（他259卷第7至10頁）在卷可憑；而告訴人
      甲○○當時因遭毆打，致受頭部外傷合併臉、眼、鼻子挫
      傷、雙側肩部挫傷、右側手腕擦傷、左眼眼球挫傷、結膜
      下出血、角膜之表淺性損傷、結膜表淺性損傷、視網膜振
      盪之傷勢，且於96年4月14日急診時左眼矯正視力為0.4，
      於96年4月16日門診追蹤左眼矯正視力為0.8等情，亦有中
      山醫學大學附設醫院診斷證明書2份附卷可稽，則依當時
      告訴人甲○○遭毆打成傷之傷勢觀之，傷勢非輕，有流血
      情形，倘乙○○非遭恐嚇，衡情不致於不顧甲○○之傷勢
      ，而未再出面維護甲○○，是證人乙○○及甲○○於偵訊
      所述，應堪採信。被告丙○○開車搭載丁○○至現場，且
      丁○○係為被告丙○○與告訴人甲○○之糾紛，而陪同被
      告丙○○到場，被告丙○○並於丁○○出言恐嚇時在場，
      2人間顯有犯意聯絡亦明。被告丙○○否認恐嚇犯行，應
      非可採。
（二）被告丙○○上揭強制犯行，亦據被告丙○○於本院供稱：
      當時丁○○是有推他到沙發上等語在卷（本院卷第43 頁
      ），復據告訴人甲○○於指稱：他們叫我在位子坐好，我
      說讓我拿個醫藥箱一下，他們說要打死你了，還拿什麼醫
      藥箱等語（偵3002卷第24頁），又於偵訊具結證稱：當時
      我被打流血時，我要拿醫藥箱止血時，限制我行動，不要
      讓我去拿醫藥箱敷藥。‥‥‥我要去拿醫藥箱時，他朋友
      就阻止我，把我推在沙發上等語（偵8828卷第13頁）在卷
      ，指訴歷歷；又告訴人甲○○當場確遭毆打而血流不止，
      復告訴人甲○○遭毆打後，而在客廳與被告丙○○、丁○○談判之際，亦有多次拿取衛生紙擦拭血跡之動作，其後
      始再遭丁○○推至沙發等情，均有當日監視錄影光碟在卷
      可佐，亦與告訴人甲○○所述相符，是告訴人甲○○此部
      分之指訴及證述，應堪採信，被告丙○○與丁○○同至現
      場，復於丁○○為推甲○○之強制犯行時在場，顯見2人
      間有犯意聯絡亦明。被告丙○○雖辯稱：因為甲○○的動
      作像是要去拿東西來打我們，這是我在旁邊看到的云云（
      本院卷第43頁），惟經本院再訊問：（法官問：甲○○是
      要拿什麼東西來打你們？）我不知道，我們就是看他有那
      個動作云云，則被告丙○○既不知甲○○要拿何東西，何
      以認甲○○是要拿東西打被告2人？再依現場監視光碟所
      示，在丁○○推擠甲○○之前，甲○○並無有要拿東西打
      被告丙○○、丁○○之動作，亦經本院觀看現場監視光碟
      所攝內容無訛，是被告丙○○所辯，顯非可採。
    本件事證明確，被告劉士楨上揭犯行均堪認定。
三、核被告劉士楨所為，均係犯刑法第305條之恐嚇危害安全罪
    、刑法第304條第1項之強制罪。被告劉士楨與同案被告丁○○間就上開犯行，有犯意聯絡及行為分擔，均為共同正犯。
    再被告丙○○所犯上開恐嚇、強制罪，犯意各別，行為互殊
    ，應予分論併罰。又被告劉士楨前於94年間因竊盜案件，經
    臺灣南投地方法院判處有期徒刑9月確定，於95年7月9日縮
    刑期滿執行完畢等情，有臺灣臺中地方法院檢察署刑案資料
    查註紀錄表在卷可佐，被告丙○○於有期徒刑執行完畢後5
    年內，故意再犯本件有期徒刑以上之罪，均為累犯，均應依
    刑法第47條第1項規定加重其刑。爰審酌被告丙○○素行不
    良，其未思以理性解決紛爭，竟對前來維護甲○○之乙○○
    為恐嚇犯行，及被告丙○○見甲○○血流不止，猶由丁○○
    以推倒方式，妨礙甲○○行使權利，再考對被害人所致之危
    害，及被告丙○○已賠償甲○○3萬元，復已得告訴人甲○○之原諒，業據告訴人甲○○陳明在卷（偵8828卷第13、14
    頁），又被告丙○○之犯後態度等一切情狀，量處如主文所
    示之刑，並諭知易科罰金之折算標準。再中華民國96年罪犯
    減刑條例業於96年7月4日公布，並自96年7月16日施行，該
    條例第2條明文規定：「犯罪在中華民國96年4月24日以前者
    ，除本條例另有規定外，依下列規定減刑：三、有期徒刑、
    拘役或罰金，減其刑期或金額二分之一」等語，查本件被告
    丙○○所犯上揭恐嚇、強制罪之犯罪時間，係在96年4月24
    日以前，且本件宣告刑為有期徒刑1年6月以下，非屬上揭減
    刑條例第3條規定不予減刑之情形，故依上開規定，本院應
    減其有期徒刑2分之1，並定其應執行之刑及諭知易科罰金之
    折算標準。
據上論斷，依刑事訴訟法第299條第1項，刑法第28條、第305條
、第304條第1項、第41條第1項前段、第47條第1項、第51條第5
款，刑法施行法第1條之1，中華民國96年罪犯減刑條例第2條第1
項第3款、第7條、第9條，判決如主文。
中    華    民    國    97    年    10    月    1     日
                  刑事第十庭    法  官  黃  家  慧
上正本證明與原本無異。
如不服本判決，應於收受送達後10日內向本院提出上訴書狀（應
敘述具體理由並附繕本）。
上訴書狀如未敘述理由，應於上訴期間屆滿後20日內補提理由書
於本院。
                                書記官  陳  靖  騰
中    華    民    國    97    年    10    月    1     日
中華民國刑法第304條
以強暴、脅迫使人行無義務之事或妨害人行使權利者，處3年以
下有期徒刑、拘役或 3 百元以下罰金。
前項之未遂犯罰之。
中華民國刑法第305條
以加害生命、身體、自由、名譽、財產之事，恐嚇他人致生危害
於安全者，處 2 年以下有期徒刑、拘役或 3 百元以下罰金。


司法院資訊處製作；財團法人民間司法改革基金會備份。
